【裁判字號】    95,上訴,4123
【裁判日期】    951221
【裁判案由】    違反藥事法等
【裁判全文】
臺灣高等法院刑事判決                95年度上訴字第4123號
上  訴  人
即  被  告  甲○○
選任辯護人  陳達成律師
上列上訴人因違反藥事法等案件，不服臺灣臺北地方法院94年度
訴字第1696號，中華民國95年10月3日第一審判決（起訴案號：
臺灣臺北地方法院檢察署93年度偵字第14787號），提起上訴，
本院判決如下：
    主  文
上訴駁回。
    事  實
一、甲○○係設於臺北市○○區○○路二一九號一樓「芳安有限
    公司」之負責人，對外以「仁仁藥師藥局」名義營業，明知
    藥品須經主管機關行政院衛生署核准始得輸入、販賣，且明
    知「VIAGRA/威而剛」膜衣錠藥品係美商輝瑞產品公司（Pfi
    zer Products Inc.）所生產之藥品，於民國八十八年一月
    十三日取得我國行政院衛生署衛署許可證許可進口販售，美
    商輝瑞產品公司在國內之合法代理販售藥商為輝瑞大藥廠股
    份有限公司（下稱輝瑞大藥廠），及「VIAGRA」、「威而鋼
    」二商標係美商輝瑞產品公司享有商標專用權（經濟部智慧
    財產局中華民國商標註冊證之商標註冊號數分別為：000000
    00、00000000號，指定使用於西藥，專用期限分別自民國 (
    下同)八十六年八月十六日至九十六年八月十五日及八十七
    年一月十六日至九十七年一月十五日止）。甲○○亦明知其
    於九十一年至九十三年六月間止，以每顆新台幣（下同）一
    百八十元至二百八十元不等之價格，向綽號「阿霞」、「劉
    太太或劉小姐」之不詳姓名成年女子購入之「VIAGRA/威而
    剛」，均係未得商標專用權人美商輝瑞產品公司核准授權製
    造，而於同一商品，使用相同於上述商標專用權人註冊商標
    圖樣之威而鋼偽藥（檢察官聲請簡易判決處刑書誤載為「禁
    藥」），且係冒用上開商標專用權人名義，在外包裝盒（包
    含盒裝及瓶裝）上標示公司、商標名稱、圖樣、標籤，及內
    均含冒用美商輝瑞產品公司製作藥品說明書各一份，為偽造
    之準私文書及私文書。竟基於概括之犯意，先後多次在仁仁
    藥師藥局內出售予不特定人牟利。嗣美商輝瑞產品公司委任
    國內輝瑞大藥廠委託予訊資訊顧問有限公司（以下簡稱「予
    訊公司」）從事仿品市場調查，予訊公司依輝瑞大藥廠之指
    示，指派其公司市調員李慶賢於九十三年六月五日前往「仁
    仁藥師藥局」查訪，當時有二名女性店員及藥師彭詩傑在店
    內，李慶賢向該三人表示要購買威而鋼，彭詩傑向李慶賢表
    示只有片裝威而鋼藥錠，瓶裝的部分必須要問陳姓老闆才能
    確定有無販賣，李慶賢乃表示先購買二片，彭詩傑即以每顆
    三百五十元，每片四顆折價為一千三百五十元，二盒八顆威
    而鋼總價二千七百元之價格（並搭贈一片八顆之男性荷爾蒙
    膠囊）售予李慶賢。李慶賢又於翌（六）日前往「仁仁藥師
    藥局」，向在店裡之甲○○詢問有無瓶裝之威而剛，甲○○
    表示有售瓶裝之威而剛，李慶賢即稱欲購買一瓶又十五顆，
    甲○○隨即至藥局後方門邊一櫃內取出二瓶瓶裝威而鋼（均
    為三十顆裝，一瓶未拆封，一瓶則有十五顆），並以每顆三
    百元，四十五顆總價一萬三千五百元之價格將該二瓶威而鋼
    出售於李慶賢。李慶賢所購買之上揭威而鋼藥錠經輝瑞大藥
    廠鑑定後，認非美商輝瑞產品公司所生產，係屬仿冒商標之
    偽藥，乃向法務部調查局調查局臺北市調查處（以下簡稱「
    調查局臺北市調處」）檢舉，調查局臺北市調處乃向本院聲
    請核發搜索票，並於九十三年七月七日持本院核發之搜索票
    前往「仁仁藥師藥局」執行搜索，當場扣得仿冒商標之威而
    剛三十八盒（每盒四顆，每盒內均有一份說明書）及八片（
    每片四顆），合計一百八十四顆之偽藥，臺北市衛生局行政
    處分書三頁、筆記一頁、筆記一本、電話簿一頁、威而剛進
    貨單一頁等物。
二、美商輝瑞產品公司於九十四年四月間，又委任國內輝瑞大藥
    廠派市場調查員至「仁仁藥師藥局」查察市場仿品，輝瑞大
    藥廠乃派市場調查員王明廉於九十四年四月二十九日至「仁
    仁藥師藥局」查訪，王明廉向店內二名女性店員表示要購買
    威而鋼，其中一位自稱姓「魏」的女性店員表示店內沒有水
    貨的威而鋼，只有整罐的威而鋼，售價為九千元，王明廉乃
    詢問輝瑞大藥廠是否購買整瓶威而鋼，輝瑞大藥廠表示可以
    買後，王明廉先付訂金二千元，再於同日下午前去「仁仁藥
    師藥局」付七千元購買到三十顆瓶裝之威而鋼一瓶（搭配三
    十顆男性荷爾蒙）。待輝瑞大藥廠將該瓶威而鋼送回美國美
    商輝瑞產品公鑑定為偽藥後，王明廉又依指示於九十四年十
    一月五日前往「仁仁藥師藥局」，向甲○○表示要購買瓶裝
    威而鋼，甲○○表示現在沒有貨，需要調貨、要等，王明廉
    即表示先買零的威而鋼，甲○○即自抽屜取一顆威而鋼以四
    百元出售予王明廉，經輝瑞大藥廠確認亦屬仿冒之偽藥後，
    美商輝瑞產品公司乃委任律師向內政部警政署保安警察第二
    總隊第一大隊第二中隊提出告訴，由該隊於同年月九日向本
    院聲請核發搜索票，該隊警員於翌（十）日持本院核發之搜
    索票前往「仁仁藥師藥局」搜索，而當場查獲仿冒商標之偽
    藥威而鋼二顆。
三、案經美商輝瑞公司訴由法務部調查局臺北市調查處移送臺灣
    臺北地方法院檢察署檢察官偵查起訴，暨經內政部警政署保
    安警察第二總隊第一大隊第二中隊移送臺灣臺北地方法院檢
    察署檢察官移送併案審理。
    理  由
一、訊據上訴人即告甲○○固坦承向跑單幫的人、綽號「阿霞」
    及「劉太太或劉小姐」等不詳姓名成年女子購入水貨「
    VIAGRA/威而剛」販賣，而伊先前賣過威而剛，知道成本不
    一樣，並坦承於九十四年十一月五日出售一顆威而鋼予證人
    王明廉等情不諱，惟矢口否認有何違反藥事法及商標法之犯
    行，辯稱：伊不知道跑單幫的人所賣予伊之威而剛係偽藥，
    伊以為平行輸入就可以販賣，也不知道盒上商標未經輝瑞公
    司之許可，伊印象中不曾賣過罐裝的威而剛，九十四十一月
    五日所出售及九十四年十一月十日搜索到的威而鋼二顆均係
    一位老榮民拿來退貨，伊換一些維他命給他；證人王明廉於
    法院審理時，就九十四年四月二十九日購買威而鋼之證述與
    其在偵查中所證述之情節不符，且無購買憑證，又告訴代理
    人於法院九十五年五月十九日審理時已表示：欲由威而鋼外
    觀或包裝判別是否為真品確有困難，且告訴人於世界各地有
    甚多藥廠生產威而鋼，或授權他藥廠生產，且各地或不同時
    期之包裝、標示等均常有變動，豈能因包裝、標示有不同即
    認為係偽藥？又被告自行或託朋友自國外購入瓶裝威而鋼或
    向單幫客、委託行購買，依藥事法第二十二條第一項第二款
    但書規定：「但旅客或隨交通工具服務人員攜帶自用藥品進
    口者，不在此限。」，應可排除禁藥之適用云云。
二、經查：
    (一)按輝瑞大藥廠出具之鑑定聲明書及美商輝瑞產品公司出具
      之鑑定書各一份等書證，雖係被告以外之人於審判外之書
      面陳述，惟本院審酌前開書面陳述，係從事業務之人於業
      務上所製作之證明文書，就作成過程並無不適當之情形，
      且無顯有不可信之情況，依刑事訴訟法第一百五十九條之
      四第二款規定，均具有證據能力，合先敘明。
    (二)被告為芳安有限公司之負責人，對外以「仁仁藥師藥局」
      營業一節，業據被告自承在卷，並有芳安公司基本查詢資
      料表一紙在卷可稽（見九十三年度偵字第一四七八七號卷
      第九十三頁）。又威而鋼膜衣錠藥品，係美商輝瑞產品公
      司（Pfizer Products Inc.）所生產之藥品，於八十八年
      一月十三日取得我國行政院衛生署衛署藥輸字第022383號
      許可證許可進口販售，且美商輝瑞產品公司在我國內之合
      法代理販售藥商係輝瑞大藥廠，而「VIAGRA」、「威而鋼
      」二商標，係美商輝瑞產品公司享有商標專用權（經濟部
      智慧財產局中華民國商標註冊證之商標註冊號數分別為：
      0000 0000、00000000號，指定使用於西藥，專用期限分
      別自民國八十六年八月十六日至九十六年八月十五日及八
      十七年一月十六日至九十七年一月十五日止）之商標，現
      仍在該商標專用權期間，有中華民國商標註冊證影本二份
      及行政院衛生署藥品許可證影本一份附卷可稽（見同上第
      一四七八七號卷第七十三至七十七頁）。
    (三)告訴人美商輝瑞產品公司委任國內輝瑞大藥廠委託予訊公
      司從事仿品市場調查，予訊公司依輝瑞大藥廠之指示，指
      派市調員李慶賢於九十三年六月五日前往被告所經營之「
      仁仁藥師藥局」查訪，當時有二名女性店員及藥師彭詩傑
      在店內，李慶賢向該三人表示要購買威而鋼，彭詩傑向李
      慶賢表示只有片裝威而鋼藥錠，瓶裝的部分必須要問陳姓
      老闆才能確定有無販賣，李慶賢表示先購買二片，彭詩傑
      即以每顆三百五十元，每片四顆折價為一千三百五十元，
      二盒八顆威而鋼總價二千七百元之價格（並搭贈一片八顆
      之男性荷爾蒙膠囊）售予李慶賢。李慶賢又於翌日前往「
      仁仁藥師藥局」，向在店裡之甲○○詢問有無瓶裝之威而
      剛，甲○○表示有售瓶裝之威而剛，李慶賢即稱要購買一
      瓶又十五顆，甲○○隨即至藥局後方門邊一櫃內取出二瓶
      瓶裝威而鋼（均為三十顆裝，一瓶未拆封，一瓶則有十五
      顆），並以每顆三百元，四十五顆總價一萬三千五百元之
      價格將該二瓶威而鋼出售於李慶賢等情，業據證人李慶賢
      於原審九十五年九月五日審理時證述在卷，並有證人李慶
      賢所製作之查訪報告、統一發票、名片、收據及所購買之
      藥品照片一張在卷可稽（見九十三年度偵字第一四七八七
      號卷第一二八至一三二頁、第一三四頁）。雖證人李慶賢
      就其於九十三年六月六日前去「仁仁藥師藥局」購買威而
      鋼之部分細節已忘記，然其就為何前去「仁仁藥師藥局」
      購買一瓶未拆封及一瓶已拆封之散裝威而鋼之原因已陳述
      甚明，且其證述查訪當時所製作之報告係實在，而衡以經
      驗法則，證人李慶賢與被告並無仇隙，實無甘負偽證罪責
      而任意設詞誣陷被告之理，且人之記憶乃會隨時間之經過
      而漸漸淡忘，證人李慶賢於作證之時間既已距離查訪時間
      有二年之久，當以事件發生當時之記憶較為深刻，應認證
      人李慶賢於九十三年六月六日查訪後所製作之報告為真實
      。又證人李慶賢既於原審審理時到庭證述該查訪報告為其
      所製作，且業經證據調查之程序，依法即取得證據能力，
      自得為本案之證據。
    (四)又告訴人美商輝瑞產品公司復於九十四年四月間，委任國
      內輝瑞大藥廠派市場調查員至「仁仁藥師藥局」查察市場
      仿品，輝瑞大藥廠派其市場調查員王明廉於九十四年四月
      二十九日至「仁仁藥師藥局」查訪，王明廉向店內二名女
      性店員表示要購買威而鋼，其中一位自稱姓「魏」的女性
      店員表示店內沒有水貨的威而鋼，只有整罐的威而鋼，售
      價為九千元，王明廉乃詢問輝瑞大藥廠是否購買整瓶威而
      鋼，輝瑞大藥廠表示可以買後，王明廉先付訂金二千元，
      再於同日下午前去「仁仁藥師藥局」付七千元購買到三十
      顆瓶裝之威而鋼一瓶（搭配三十顆男性荷爾蒙）。待輝瑞
      大藥廠將該瓶威而鋼送回美國美商輝瑞產品公鑑定為偽藥
      後，王明廉又依指示於九十四年十一月五日前往「仁仁藥
      師藥局」，向被告表示要購買瓶裝威而鋼，被告表示現在
      沒有貨，需要調貨、要等，王明廉即表示先買零的威而鋼
      ，被告即自抽屜取一顆威而鋼以四百元出售予王明廉等情
      ，亦據證人王明廉於原審九十五年三月三十一日、七月四
      日及八月二十二日證述明確。又證人之證述並非一有前後
      不一之情形，即均不得採信，證人之證述是否可採應由法
      院綜觀全案卷證資料而為判斷。證人王明廉於原審九十五
      年三月三十一日審理時，雖就九十四年四月二十九日購買
      威而鋼之細節有記憶不清而與偵訊中之證述不符之情形，
      然證人於查訪後即製作查訪報告，並將查訪報告連同所購
      得之威而鋼藥品及取得之名片二張（「仁仁藥師藥局」藥
      師楊宗勳、店長張筱慧）交予告訴人公司，此有查訪報告
      、藥品照片及名片等在卷可稽（見原審卷第一七五、一七
      六頁，九十四年度偵字第二一九二一號卷第二五、二六、
      二九頁），而其於偵查中所證述之情節與卷附資料相符；
      又人之記憶本來即會隨時間之經過而漸模糊，證人王明廉
      身為市場調查員，每天或每周所須查訪之店家數量自非僅
      有一家，其無法在查訪後經過十一個月的時間，仍能清楚
      說出其某次查訪之正確細節，乃人之常情，是不得以證人
      王明廉所述之細節有前後不一之情形，即認其證述均不足
      採。再證人王明廉雖於九十四年四月二十九日即取得樣品
      ，告訴人遲至九十四年十一月間才提出告訴，然依告訴代
      理人所述，係因購買之樣品需送回美商輝瑞產品公司鑑定
      成分，始能確定藥品之真假，而此並不違反常情，且告訴
      人公司為進一步確定被告是否仍繼續販賣威而鋼偽藥，再
      次指派王明廉前去「仁仁藥師藥局」查訪，而王明廉於九
      十四年十一月五日前去該藥局向被告購得威而鋼偽藥一錠
      ，而被告亦不否認有出售該顆威而剛予王明廉，是王明廉
      之證述並非不可採信。另證人王明廉於九十四年四月二十
      九日向「仁仁藥師藥局」店員購買該瓶威而剛藥錠固無發
      票，然被告於九十四年十一月五日出售該顆威而剛予王明
      廉時亦未開立發票，衡以被告前於九十三年間已因販賣威
      而剛偽藥開立發票、收據而被查獲，其為避免再被查獲，
      於出售威而剛偽藥而不開立發票乃屬常情，是亦不得以證
      人王明廉於九十四年四月二十九日未取得購買憑證即認其
      所證不足採。
    (五)雖被告辯稱：伊印象中，伊店裡未曾販售罐裝威而鋼云云
      ，然查被告於九十三年七月七日警詢即自承：「後來有跑
      單幫的人來向我兜售‧‧‧我還有到臺北後火車站附近，
      專門賣舶來品那一區的一家進口商買水貨（地址不清楚）
      ，我都是跟一位叫「阿霞」的小姐買的‧‧‧那些跑單幫
      的人是主動到我店裡來的‧‧‧如果她們來我店時，我也
      需要補貨，我就會以現金當場跟他們購買『VIAGRA』藥錠
      ，盒裝的為新台幣七百元，瓶裝的一瓶五千元，換算起來
      一顆約一百八十元至兩百元之間‧‧‧我跟中盤商進公司
      貨，一盒的進貨成本約一千三百六十元左右，平均一顆約
      三百二十元；「阿霞」是賣瓶裝的，一瓶約八千多元，平
      均一顆約二百八十元；跑單幫的人都賣盒裝的，一盒約七
      百元，平均一顆一百八十元至二百元之間等語（見九十三
      年度偵字第一四七八七號卷第九頁背面至第十頁背面），
      且倘其未出售瓶裝威而鋼，其在證人王明廉於九十四年十
      一月五日向之表示要購買瓶裝威而鋼時，其大可逕答稱未
      販賣瓶裝威而鋼，何需表示「現在沒有貨，需要調貨、要
      等」等語，足見被告所辯係事後卸責之詞，不足採信。
    (六)告訴人於九十三年六月六日查訪後，即委任劉騰遠律師於
      九十三年六月三十日具狀向法務部調查局提出告訴，法務
      部調查局臺北市調查處乃派員於九十三年七月七日向法院
      聲請搜索票，於同日持法院核發之搜索票至「仁仁藥師藥
      局」執行搜索，當場查獲疑似仿冒之三十八盒紙盒裝威而
      鋼（每盒有四顆，每盒內均有一份說明書）及八片四顆裝
      之威而鋼藥錠等情，有告訴人委任劉騰遠律師提出之告訴
      函及扣案藥品照片在卷可稽（見九十三年度偵字第一四七
      八七號卷第六八至一○二頁、第四四、四五頁）。而證人
      李慶賢於上揭時間先後自「仁仁藥師藥局」購得之威而鋼
      藥錠及搜索扣案之威而鋼藥錠，經檢察官函囑調查局臺北
      市調查處將扣案之威而鋼藥錠送鑑驗，經送美商輝瑞產品
      公司鑑驗藥錠成分，鑑定結果：扣押物編號6-1、6-2之樣
      品藥錠為真正之威而鋼包裝及藥錠；扣押物編號6-3樣品
      （四錠裝藥錠一片）及屬紐西蘭包裝之扣押物編號6-4 樣
      品（四錠裝藥錠一盒）之貨號0000000與有效期限（200 7
      年1月）均屬相同，此外，扣押物編號陸之鋁箔片四錠裝
      一片及一瓶三十錠裝（內裝十五錠）樣品（即證人李慶賢
      所購得之藥錠），分別係屬希臘（或土耳其）包裝及美國
      包裝，上述樣品包裝均未通過包裝真偽之測試，固確認該
      等扣案樣品包裝為仿冒之包裝；以儀器對扣案威而鋼金行
      分析測試，扣押物編號6-3、6-4、編號陸等樣品藥錠所含
      包括石膏、微晶的纖維素及滑石粉等主要成份與真品威而
      鋼之成分相差甚鉅，堪認該等扣案樣品為仿冒之威而鋼，
      此有調查局臺北市調查處九十四年四月八日肆字第094434
      25540號函及所檢送之中、英文鑑定報告各一份、告訴代
      理人向臺北市調查處收取送驗藥錠之簽收單在卷可稽（見
      上揭第一四七八七號卷第一三五至一五七頁，第一七九頁
      ），足認證人李慶賢於上揭時間先後向被告經營之「仁仁
      藥師藥局」所購得之威而鋼二片（八顆）、二瓶（共四十
      五顆），及調查員於九十三年七月七日於被告經營之「仁
      仁藥師藥局」搜索所查獲之上揭威而鋼包裝均係仿冒商標
      之商品，威而鋼藥錠則均為偽藥無訛。
    (七)告訴人在證人王明廉於九十四年四月二十九日向「仁仁藥
      師藥局」購得之威而鋼經鑑定後，委任劉騰遠律師於九十
      四年十一月三日向內政部警政署保安警察第二總隊第一大
      隊第二中隊提出告訴，由該中隊警員於九十四年十一月九
      日向本院聲請搜索票，於翌（十）日持法院所核發之搜索
      票至「仁仁藥師藥局」執行搜索，當場查獲疑似仿冒威而
      鋼之偽藥藥錠二顆等情，有告訴代理人劉騰遠律師之警詢
      筆錄、法院搜索票及保二總隊第一大隊第二中隊搜索扣案
      筆錄、扣押物品目錄表等在卷可稽（見臺北地方法院檢察
      署九十四年度警聲搜字第一五二二號卷第三、三十一、三
      十三至三十六頁）。又證人王明廉於九十四年四月二十九
      日、十一月五日先後向「仁仁藥師藥局」購得之威而鋼一
      瓶（內裝三十顆）、一顆，及警方於九十四年十一月十日
      在「仁仁藥師藥局」所查扣之威而鋼二顆，經原審送請美
      商輝瑞產品公司鑑定，經該公司自上揭扣案之三種威而鋼
      藥錠各取一顆鑑定，鑑定結果認前揭扣案之威而鋼藥錠雖
      均呈現威而鋼100mg藥錠之特徵，包括尺寸、形狀、顏色
      及刻印字樣（包含Pfizer名稱）等，惟經詳細比對藥錠外
      觀後發現，該藥錠膜衣為單一之非石南色、藥錠厚度過厚
      、且不正確的字體刻印，均迥異於威而鋼真品，經紅外線
      光譜儀比對分析，送驗之藥錠雖含有sildenafilcirtra
      te成分，但其他如乳糖/滑石粉等主要調配物則顯異於威
      而鋼真品（光譜分析比對結果小於真品調配物之55%），
      而扣案之威而鋼一瓶經取樣五顆鑑定結果：藥錠呈現威而
      鋼100mg藥錠之特徵，包括尺寸、形狀、顏色及刻印字樣
      （包含Pfizer名稱）等，惟經詳細比對藥錠外觀後發現，
      該藥錠膜衣為單一之非石南色、藥錠厚度過厚、且不正確
      的字體刻印，均迥異於威而鋼真品，經紅外線光譜儀比對
      分析，送驗之藥錠雖含有sildenafil cirtrate成分，但
      其他如乳糖/滑石粉等主要調配物則顯異於威而鋼真品（
      光譜分析比對結果小於真品調配物之50%），此有美商輝
      瑞產品公司所提出之中、英文鑑定報告書各三份附卷可稽
      （見原審卷第一七七至二一二頁），而告訴人美商輝瑞產
      品公司乃係在美設立之藥廠，該公司產製之威而鋼藥品行
      銷全世界，聲名遠播，被告則係在臺灣經營藥局之人，美
      商輝瑞產品公司又與被告素無恩怨，衡情告訴人美商輝瑞
      產品公司實無甘負誣告罪責而任意設詞誣陷被告之理。又
      市調員所購得之藥品是否為偽藥，因涉及成分之商業秘密
      ，僅有製造商能進一步為確認，因而將扣案之藥品送至告
      訴人美商輝瑞產品公司鑑定並無不妥，而告訴人美商輝瑞
      產品公司對於其在世界各地區藥廠所生廠之藥品包裝及成
      分、標示均知之甚詳，自不可能故意不就各藥廠產品之特
      性一併觀察，且依前揭鑑定結果，告訴人確曾提及希臘（
      或土耳其）包裝及美國包裝（見上揭理由五之鑑定報告）
      等字樣，自可確認告訴人確有將送驗樣品與其各藥廠之同
      一產品進行比對，足證證人王明廉於前揭時間先後向「仁
      仁藥師藥局」購得之威而鋼一瓶、一顆及搜索扣案之威而
      鋼藥錠二顆均為偽藥，其包裝均為仿冒他人商標之商品。
    (八)雖被告辯稱：伊不知道跑單幫的人所賣予伊之威而剛係偽
      藥，伊以為平行輸入就可以販賣，也不知道盒上商標未經
      輝瑞公司之許可，伊印象中不曾賣過罐裝的威而剛，九十
      四十一月五日所出售及九十四年十一月十日搜索到的威而
      鋼二顆均係一位老榮民拿來退貨，伊換一些維他命給他云
      云，然被告自警詢、偵訊至原審審理時，均供稱其在賣水
      貨之前即曾向輝瑞大藥廠的經銷商（中盤商）購入威而鋼
      販賣，其知道向經銷商所購入之價格較高等語，其對於跑
      單幫之人前去兜售較低廉之威而鋼之來源自不可能均無何
      懷疑，況被告於警詢自承：「我跟中盤商進公司貨，一盒
      的進價成本約一千三百元至一千三百六十元左右，平均一
      顆約三百二十元；「阿霞」是賣瓶裝的，一瓶約八千多元
      ，平均一顆約二百八十元；跑單幫的人都賣盒裝的，一盒
      約七百元，平均一顆一百八十元至二百元之間」等語（見
      上揭第一四七八七號卷第十頁背面），其向跑單幫之人購
      買威而鋼之價格明顯低於其向中盤商購買之價格（最大的
      價差為一顆相差一百四十元），依一般人之認知，當已足
      以認為該些低價之威而鋼係偽藥，被告豈能諉為不知？且
      威而鋼自八十八年一月十三日取得我國行政院衛生署衛署
      許可證許可進口販售以來，於臺灣藥品市場上係一相當知
      名之治療男性性障礙之藥品，因而警方查獲仿冒威而鋼藥
      品之社會新聞乃時有所聞，又輝瑞大藥廠亦曾於國內各大
      報章雜誌刊登啟示，告知消費者如何區分真假威而鋼，被
      告身為一家藥師藥局之負責人，其對於市面上有威而鋼偽
      藥之情形自應較謹慎，其竟隨意向自稱跑單幫之人購買來
      路不明之威而鋼，其對於所購入之威而鋼係偽藥自係知情
      。況藥事法第二十二條第一項第二款但書已明文規定：「
      但旅客或隨交通工具服務人員攜帶【自用藥品】進口者，
      不在此限。」，是僅有旅客或隨交通工具服務人員，攜帶
      【自用藥品】進口，始非屬禁藥，縱被告辯稱，渠朋友綽
      號「阿霞」及「劉太太或劉小姐」等不詳姓名成年女子等
      單幫客為其攜帶進口云云非虛，惟該攜帶進口之威而剛既
      均非在自用，自與此規定不符，自無可排除禁藥之適用。
      又被告在前揭九十四年四月間及十一月間仍繼續出售威而
      鋼偽藥一節，已詳如前述，被告雖辯稱係老榮民拿去退貨
      云云，然依一般社會所見之常情，藥品一經開封即不得退
      換，且商品之退換均需將原購買之憑證（統一發票或購買
      證明）一併繳回，商家才得以控管藥品數量及營收狀況，
      是被告所辯顯悖於常情，而被告又無法提出退換貨之證明
      ，其所辯尚不足採信。
    (九)綜上所述，本案事證已明確，被告之犯行已可認定，應予
      依法論科。
三、被告行為後，藥事法第八十三條雖於九十五年五月三十日經
    修正公布，於九十五年七月一日施行，然該條第一項之條項
    及內容均無變更，自不生比較適用之問題，應適用行為時藥
    事法第八十三條之規定。核被告甲○○之所為，係犯藥事法
    第八十三條第一項之販賣偽藥罪及商標法第八十二條之販賣
    仿冒商標商品罪。又藥品說明書係用以說明該藥品之主治效
    能及服用方法，屬於私文書之一種，被告明知上開藥品說明
    書，係冒用上開商標專用權人名義而偽造之私文書，仍加以
    販賣行使，係犯刑法第二百十六條、第二百十條之行使偽造
    私文書罪。再按在紙上或物品上之文字、符號、圖畫、照像
    ，依習慣或特約，足以為表示其用意之證明者，依刑法第二
    百二十條第一項規定，應以文書論，查美商輝瑞產品公司之
    英文名稱、商標圖樣及標籤，係該公司表示其用意之證明，
    自屬刑法第二百二十條第一項之準私文書，被告販售之仿冒
    藥品，外包裝盒（盒裝及瓶裝）均有標示公司及商標名稱、
    圖樣、標籤，則其仍有主張該公司及商標之意思內容，至為
    灼然，係犯刑法第二百十六條、第二百二十條第一項、第二
    百十條之行使偽造準私文書罪。按九十四年二月二日修正公
    布，九十五年七月一日施行之刑法第二條第一項規定：「行
    為後法律有變更者，適用行為時之法律。但行為後之法律有
    利於行為人者，適用最有利於行為人之法律。」被告行為後
    ，刑法第55條關於想像競合犯之規定，新法增訂「但不得科
    以較輕罪名所定最輕本刑以下之刑」，以修正前之規定，較
    有利於被告。被告以一販售行為，同時犯販賣偽藥、販賣仿
    冒商標商品及行使偽造私文書（藥品說明書部分）、行使偽
    造準私文書（公司、商標之名稱、圖樣及標籤部分）之罪，
    為想像競合犯，應依修正前刑法第五十五條規定，從一較重
    之販賣偽藥罪處斷。又被告行為後，新法亦已刪除刑法第56
    條連續犯之規定，此刪除雖非犯罪構成要件之變更，但顯已
    影響行為人刑罰之法律效果，自屬法律有變更，依新法第2
    條第1項規定，比較新、舊法結果，仍應適用較有利於被告
    之行為時法律即舊法論以連續犯。被告先後多次販賣偽藥之
    犯行，時間緊接，手法相同，所犯為構成要件相同之罪名，
    顯係基於概括犯意反覆實施，為連續犯，應依修正前刑法第
    五十六條規定論以一罪，並依法加重其刑。又檢察官聲請簡
    易判決處刑書雖認被告係連續販賣禁藥，然如上所述，被告
    所販賣及被搜索扣案之威而剛藥錠經鑑定結果均為偽藥，上
    揭九十三年度偵字第一四七八七號偵查卷所附之鑑定報告已
    明確記載，且為檢察官引用為證據，是檢察官就此顯係誤載
    ，予以更正即可。檢察官雖僅就被告於九十一年至九十三年
    六月間之販賣禁藥（為「偽藥」之誤載）行為起訴，然被告
    其餘犯行與前述經起訴論罪之販賣偽藥、販賣仿冒商標商品
    犯行間，有連續犯之裁判上一罪關係，已為起訴之效力所及
    ，基於審判不可分之原則，本院自應併予審究；又檢察官雖
    未就被告行使偽造私文書、行使偽造準私文書之犯罪事實起
    訴，惟被告此部分之犯行與前述經起訴論罪之販賣偽藥、販
    賣仿冒商標商品犯行間，有想像競合之裁判上一罪關係，已
    為起訴之效力所及，本院亦應一併審究，附此敘明。
四、原審認事證明確，適用上開規定，並審酌被告販賣偽藥、仿
    冒商標商品牟利，於國民健康足生重大危害，且對商標權人
    之權利產生損害，並足以影響我國在國際之形象，及其犯後
    僅承認部分犯行，態度難認良好，迄今尚未與告訴人和解，
    賠償損害，犯罪之動機、目的、手段等一切情狀，量處有期
    徒刑5月。並敘明如事實一所示扣案之威而鋼偽藥有：扣押
    物編號陸之四顆裝之片裝藥錠二片（合計八顆）、二瓶瓶裝
    藥錠共四十五顆、扣押物編號6- 3之四顆裝之片裝藥錠有八
    片（合計三十二顆）、扣押物編號6-4之每盒四顆裝藥錠有
    三十八盒（合計一百五十二顆），經取樣送鑑定後，扣押物
    編號陸之四顆裝之片裝藥錠二片剩餘一片四顆及三顆（共七
    顆），二瓶瓶裝藥錠共餘四十四顆，扣押物編號6-3之四顆
    裝片裝藥錠餘三十一顆、扣押物編號6-4之每盒四顆裝藥錠
    八盒合計餘一百五十一顆（見上揭第一四七八七號卷第第一
    七三、一七五頁），合計共餘二百三十三顆威而鋼藥錠；如
    事實二所示扣案之威而鋼偽藥有：瓶裝藥錠三十顆、一顆及
    二顆，經取樣送鑑定後，僅餘瓶裝藥錠二十五顆及二顆中之
    一顆，而該單顆則已鑑驗耗盡，所餘共二十六顆威而剛藥錠
    。扣案經驗餘之威而鋼藥錠共二百五十九顆係查獲之偽藥（
    每顆藥錠上均有「Pfizer」、「VGR100」字樣）、瓶罐三個
    、包裝盒三十八個及藥品說明書四十一份，均係仿冒美商輝
    瑞產品公司如事實欄所示之商標之商品及提供於服務使用之
    文書，不問屬於犯人與否，應依商標法第八十三條規定，予
    以宣告沒收。再臺北市調查處於九十三年七月七日在「仁仁
    藥師藥局」電話簿一頁，其上記載了販售威而剛偽藥予被告
    之劉小姐的聯絡電話，係被告所有供本案犯罪所用之物，應
    依刑法第三十八條第一項第二款之規定，予以宣告沒收；至
    於同日所扣案之臺北市衛生局行政處分書三頁、筆記一頁、
    筆記一本、威而剛進貨單一頁，因均與被告所犯前開犯行無
    涉，又非違禁物，自不併予宣告沒收。已於判決理由詳予論
    述，經核認事用法及量刑均無不合。被告提起上訴，仍謂伊
    未賣過瓶裝藥品，伊僅賣過一顆顆的藥品，伊亦不知該藥品
    係偽藥，並求為從輕量刑，且予緩刑機會云云。惟查被告明
    知所售藥品仍偽藥，且立有販賣瓶裝各情，已如前述；又被
    告所犯之販賣偽藥罪，其法定刑為七年以下有期徒刑，原審
    僅量處五月有期徒刑，已屬輕縱；而被告販賣偽藥於93年7
    月7日為調查局搜索查獲後，再連續販賣，復於94年11月9日
    為警搜索查獲，顯見其不知警惕，且迄未與告訴人和解，自
    不宜為緩刑宣告，本件上訴應認為無理由，而予駁回。
據上論斷，應依刑事訴訟法第368條，判決如主文。
本案經檢察官賴俊雄到庭執行職務。
中    華    民    國    95    年    12    月    21    日
                  刑事第十九庭  審判長法  官  葉騰瑞
                                      法  官  莊明彰
                                      法  官  吳鴻章
以上正本證明與原本無異。
如不服本判決，應於收受送達後十日內向本院提出上訴書狀，其
未敘述上訴之理由者並得於提起上訴後十日內向本院補提理由書
（均須按他造當事人之人數附繕本）。
                                      書記官  魏淑娟
中    華    民    國    95    年    12    月    22    日
附錄：本案論罪科刑法條全文
藥事法第83條
明知為偽藥或禁藥，而販賣、供應、調劑、運送、寄藏、牙保、
轉讓或意圖販賣而陳列者，處7年以下有期徒刑，得併科新臺幣5
百萬元以下罰金。
犯前項之罪，因而致人於死者，處 7 年以上有期徒刑，致重傷者
，處 3 年以上 12 年以下有期徒刑。
因過失犯第 1 項之罪者，處 2 年以下有期徒刑、拘役或科新臺
幣 30 萬元以下罰金。
第 1 項之未遂犯罰之。


司法院資訊處製作；財團法人民間司法改革基金會備份。
